---
title: "Manipulação de dados"
author: "José Felipe Custódia de Azevedo/ josefelipe0036@gmail.com"
output: html_document
---

```{r setup, include=FALSE}
knitr::opts_chunk$set(echo = TRUE)
```

# Respostas:

**Observações: o trabalho foi realizado com software R e o relatório com o 
R Markdown, para reduzir o tamanho do arquivo, os gráficos gerados estarão 
junto com os códigos.**

## Questão 1
Na primeira questão foi ultilizado o método de remoção dos valores faltantes
através da função *filter* junto com a função *is.na*, no qual, a combinação resulta
em uma filtragem dos NA's onde quando é usado o sinal de exclamação significa 
uma negação, ou seja, seleciona tudo menos a condição que foi colocada no filter.
Poderia ter sido usado outro método em que consiste em substituir o valor ausente
 pela média da variável mas por ser mais prático usei o primeiro. Usei a variável *hf_rank* para remover todos os NA's.
 
## Questão 2
Fiz a soma das variáveis e salvei como um valor, posteriormente foi usado a função
*mutate* para "juntar" o total de medalhas com a base de dados.

## Questão 3

A quantidade de medalha de ouro foi organizada de forma decrescente para montar 
o ranking, foram usadas as funções *arrange*, *desc* e *head* para mostrar os
10 primeiros países que mais tinham medalhas de ouro, e também que mais tinham 
medalhas.

## Questão 4
Foi criado um novo dataset baseado no *Countries*, só que os dados foram agrupados
pela região e criado uma coluna com a média de alfabetização por região, usando a função *summarise*.

## Questão 5
A questão 5 seguiu a mesma lógica da questão 3, só que foi usado a função *select*
para facilitar na plotagem do gráfico.

## Questão 6
Foi usado a função *filter*, com as condições de que o ano seja 2018.

## Questão 7
A função *filter* foi usada para selecionar o Brasil, para facilitar a visualização
foi feito um gráfico de linha.

## Questão 8
Os dados foram agrupados pela região, logo em seguida foi calculada a média da região.

## Questão 9
Não, pois foi calculado o coeficiente de correlação, onde obteve -0.08, que significa
que não a correlação é muito fraca, pois a correlação varia de -1 a 1, onde <0
é fraca.

## Questão 10
Foi usado a mesma lógica da 3, só que em vez das medalhas de ouro, foram as de bronze.

## Questão 11
Foi usado a função *scale* para escalonar algumas variáveis do banco de dados,
foi necessário transformar em *numeric* uma coluna. Não foi salvo o escalonamento
para não inferir nas questões posteriores, pois o escalonamento seria mais funcional
para a criação de algum algoritmo de IA ou aprendizado de máquina.

## Questão 12
Sim, foi observado o valor de 0.04, onde significa que existem uma correlação e 
uma relação moderada. Podemos afirmar que há causalidade, pois podemos afirmar que
o índice de nascimento infere no índice de mortalidade.

## Questão 13
Sim, foi observado uma correlação de 0.2, tem uma relação relativamente boa, pois,
levando em consideração que agricultura costuma ser um trabalho em coletivo que 
diversas pessoas buscam um objetivo em comum, portanto o teórico
de movimentos sociais Tilly (1981, p. 17), há ação coletiva
em “[...] todas as ocasiões em que grupos de pessoas
mobilizam recursos, incluindo seus próprios esforços,
para alcançar objetivos comuns”.


## Questão 14
Com base em um boxplot que mostra melhor a distribuição dos dados e também através
da amplitude dos dados, o Equador foi o país em que mais aumentou o índice em
relação ao tempo.

## Questão 15
Bem houve um impacto negativo, pois se observamos os dados do ano de 2013 a 2018,
pois de 2013 até 2015 os Estados Unidos saiu da posição 17° para 13°, onde em 2016
o EUA foia para a 14°, ou seja, caiu uma posição.

## Questão 16
Sim, pois o valor foi de 0,46. Pois, quando o tamanho amostral é grande, ele otimiza 
o resultado, pois aumenta a probabilidade encontrar um atleta de ponta. Para realizar 
essa questão tive que juntar dois bancos de dados *countries* e *medals_olympics*,
foi usado a função *inner_join* para juntar os dados,onde facilitou a achar a correlação.

## Questão 17
Para facilitar, primeiramente foi removido a variável *GDP per capita* para não haver
"erro", apois isso todos os 4 bancos de dados foram unidos, onde o Brasil deveria
melhorar a *GDP per capita*, o índice de alfabetizção e a liberdade de escolha, 
pois todas as variáveis foram escolhidas atráves da correlação.

## Questão 18
Países litorâneos com base na correlação investem mais em indústria do que na agricultura,
pois um dos possíveis motivos é que por ser litorâneo, a indústria é mais movimentada, por 
exemplo se torna mais barato o transporte de produtos industriais, etc.


## Questão 19
Foi selecionado *Country* e *Region* do banco de dados Countries e depois foi colocado
junto com medals_olympics, onde foi feita a soma das medalhas por região, onde a 
região que mais obteve medalha foi a Europa Ocidental.


# Códigos e imagens



```{r}
library(readxl)#carregando as bibliotecas
library(tidyverse)
countries <- read_excel("~/Área de Trabalho/countries.xlsx")
human_freedom<-read_xlsx("~/Área de Trabalho/human_freedom.xlsx")#lendo os dados
medals_olympics<- read_xlsx("~/Área de Trabalho/medals_olympics.xlsx")
hapiness_report<-read_xlsx("~/Área de Trabalho/hapiness_report.xlsx")
```

## Questão1

```{r}
summary(human_freedom)

##limpando humam_freedom Método1
#human_freedom$hf_score= ifelse(is.na(human_freedom$hf_score),
                               #mean(human_freedom$hf_score, na.rm = T),
                               #human_freedom$hf_score)
#human_freedom$hf_score==0.0 #verificando se há alguma observação zerada
#human_freedom$hf_score<0 #verificando se há alguam obs menor do que zero

##limpando humam_freedom pelo metodo2, usando como referência hf_rank
human_freedom<-filter(human_freedom, !is.na(human_freedom$hf_rank))
#is.na(human_freedom) testando se há NA
```
## Questão 2
```{r}
Total<-medals_olympics$`Gold Medal`+medals_olympics$`Silver Medal`+medals_olympics$`Bronze Medal`
medals_olympics=mutate(medals_olympics,Total)
head(medals_olympics)
```

## Questão 3
```{r}
head(top<-head(arrange(medals_olympics,
                       desc('Gold Medal')),10))#lista dos 10 maiores medalhista de ouro.

ggplot(top) +
  aes(x = Country, weight = `Gold Medal`) +
  geom_bar(fill = "#FF8C00") +
  labs(
    x = "Países",
    y = "Quantidade de medalhas",
    title = "Ranking dos países nas Olímpiadas",
    subtitle = "Medalha de ouro",
    caption = "Medals_olympics"
  ) +
  coord_flip() +
  theme_classic()#gráfico de coluna dos 10 maiores medalhista de ouro.

head(arrange(medals_olympics, desc(Total)),10)# maiore medalhistas pelo total.
```

## Questão 4

```{r}
ggplot(countries) +
  aes(x = Region, y = `Literacy (%)`) +
  geom_boxplot(shape = "circle", fill = "#22B290") +
  labs(title = "Literacy per region", caption = "Countries") +
  coord_flip()+
  theme_classic()#Boxplot para mostrar a variação 

region_literacy<-countries%>%
  group_by(Region)%>%
  summarise(mean_region = mean(`Literacy (%)`))


ggplot(region_literacy) +
  aes(x = Region, weight = mean_region) +
  geom_bar(fill = "#4682B4") +
  labs(
    x = "Regiões",
    y = "Taxa média de alfabetização",
    title = "Média de alfabetização por região",
    caption = "countries"
  ) +
  coord_flip() +
  theme_classic()# média de alfabetização por região

```

## Questão 5
```{r}
phone_per1000<-head(arrange(countries,desc(`Phones (per 1000)`)),5)%>%
  select(Country, 'Phones (per 1000)')


ggplot(phone_per1000) +
  aes(x = Country, weight = `Phones (per 1000)`) +
  geom_bar(fill = "#014654") +
  labs(
    x = "Países",
    y = "Número de celulares a cada mil habitantes.",
    title = "Os cinco países com maior número de celulares a cada mil habitantes.",
    caption = "Countries"
  ) +
  theme_classic()# 5 países com mais numeros a cada 100 mil habitantes
```

## Questão 6
```{r}
human_freedom%>%
  filter(year == 2018)%>%
  head()
```


## Questão 7

```{r}
(grafico_brasil<-human_freedom%>%
  filter(countries=="brazil")%>%
  select(year, countries, hf_score)%>%
  ggplot() +
  aes(x = year, y = hf_score) +
  geom_line(size = 2.5, colour = "#EF562D") +
  labs(title = "A evolução do hf_score (human freedom score) do Brasil",
       caption = "human_ffredom") +
  theme_minimal() +
  xlim(2007L, 2018L)) #gráfico de linha da evolução de hf_score
```

## Questão 8
```{r}
region_pop<-countries%>%
  group_by(Region)%>%
  summarise(pop_region = mean(Population))
head(arrange(region_pop, desc(pop_region)),1)#maior média populacional por região
```
## Questão 9
```{r}
  
cor(countries$Population, countries$`Net migration`) # Calculando correlação
```

## Questão 10

```{r}
(bronze<-head(
  arrange(medals_olympics, 
          desc(medals_olympics$`Bronze Medal`)),10))


ggplot(bronze) +
  aes(x = Country, weight = `Bronze Medal`) +
  geom_bar(fill = "#FF8C00") +
  labs(
    x = "Países",
    y = "Quantidade de medalhas",
    title = "Ranking dos países nas Olímpiadas",
    subtitle = "Medalha de bronze",
    caption = "Medals_olympics"
  ) +
  coord_flip() +
  theme_classic()# Maiores medalhistas de bronze


```

## Questão 11

```{r}
medal_scale <-(scale(medals_olympics[,2:4]))
countries_scale <-(scale(countries[,3:20]))
human_freedom$womens_freedom = as.numeric(human_freedom$womens_freedom)
# Transformando womens_freedom em número para o escalonamento
human_scale <-(scale(human_freedom[,5:12]))
hapiness_scale <-(scale(hapiness_report[,3:9]))

head(medal_scale)
head(countries_scale)
head(human_scale)
head(hapiness_scale)
```

## Questão 12
```{r}
teste<-filter(countries,!is.na(countries$Deathrate)) #Excluindo os NA's
cor(teste$Birthrate, teste$Deathrate)# Calculando a correlação
```

## Questão 13
```{r}
cor(hapiness_report$Generosity, countries$Agriculture)#correlação

```

## Questão 14 - Em branco

## Questão 15 
```{r}



ggplot(human_freedom) +
 aes(x = countries, y = pf_ss_homicide) +
 geom_boxplot(shape = "circle", fill = "#B22222") +
 coord_flip() +
 theme_minimal()#boxplot para visualizar a maior variação de pf_ss_homicide


equador<-human_freedom%>%
  filter(countries== "ecuador")
diff(range(equador$pf_ss_homicide))#amplitude

```

## Questão 16
```{r}
human_freedom%>%
  select(countries, hf_score, year, hf_rank)%>%
  filter(countries=="unitedstates")%>%
  head()
```


## Questão 17

```{r}
base<-inner_join(countries, medals_olympics, by= "Country")
cor(base$Population, base$`Gold Medal`)
```

## Questão 18

```{r}
teste<-select(hapiness_report, !'GDP per capita')
teste<- teste%>%
  rename(Country= Countryorregion)
base<-inner_join(base, teste, by= "Country")

base<-rename(human_freedom, Country= countries)%>%
  inner_join(base, human_freedom, by = "Country")
cor(base$`GDP ($ per capita)`, base$`Gold Medal`)
cor(base$`Literacy (%)`, base$`Gold Medal`)
cor(base$`Gold Medal`, base$`Freedom to make life choices`)
```

## Questão 19
```{r}

cor(countries$`Coastline (coast/area ratio)`, countries$Agriculture)
cor(countries$`Coastline (coast/area ratio)`, countries$Industry)
```

## Questão 20

```{r}
base_medalha<-countries%>%
  select(Country, Region)%>%
  inner_join(medals_olympics, by= "Country")


region_medalha<-base_medalha%>%
  group_by(Region)%>%
  summarise(medalha_region = sum(Total))



ggplot(region_medalha) +
  aes(x = Region, weight = medalha_region) +
  geom_bar(fill = "#FF8C00") +
  coord_flip()
  labs(title = "Medalhas por região") +
  theme_classic()#medalha por regiao
```